【裁判字號】    90,聲再,265
【裁判日期】    900731
【裁判案由】    聲請再審
【裁判全文】
臺灣高等法院刑事裁定                              九十年度聲再字第二六五號
    再審聲請人
    即受判決人  甲○○
    選任辯護人  曾丁壽
右列聲請人因偽造文書案件，對於最高法院八十九年台上字第六五五五號，中華民國
八十九年十月二十七日確定判決，本院八十六年度上更（一）字第一一八八號中華民
國八十七年七月十六日確定判決（臺灣士林地方法院八十二年度訴字第一一八三號、
八十二年偵字第五○九五號），聲請再審，本院裁定如左：
    主  文
再審之聲請駁回。
    理  由
一、聲請意旨略以：(一)證人楊紫玲、石晶晶、林美華、洪文正、康健行劉可成等，無
    任何一人指證被告有另一檢察官未起訴之不詳姓名人存在而與被告甲○○共同犯
    罪，詎原確定判決並無加調查，即遽指被告與不詳姓名人共同犯罪。查上開證人
    之證詞實為新發現之新證據。(二)張炳雲在第二次發回更審後，一直躲在日本而不
    敢回來應訊，足見其犯罪心虛而逃出國外，此種共同被告張炳雲畏罪潛逃之新證
 據，自得為被告聲請再審平反之理由。(三)黃范美琪改名案，與楊紫玲改名案，係
    二個完全不相干之改名案，自不得以被告似有替黃范美琪辦理改名，即推定被告
    有替楊紫玲辦理改名，且張炳雲因真正交給辦理楊紫鈴之代書已忘記或為袒護真
    正代辦者而妄指被告甲○○充數誣陷，因此，自不得以張炳雲堅指交給被告代辦
    ，即證明及認定為被告代辦楊紫鈴改名，至為明確。詎原確定判決竟以推測之詞
    作為認定被告犯罪之證據，此乃新發現之有利被告之新證據(四)查張炳雲（冒稱張
    瑞麟）係向楊紫鈴說他與戶政事務所的人很熟，有辦法將戶籍資料記載刪除，現
    同時有十幾件在辦，於是楊紫鈴於八十五年底將身分證、戶口名簿、印章交給張
    炳雲等語（見士林地檢署八十一年度偵字第五八五０號偵查卷第六頁、見士林分
    院八十一年訴字第八六九號卷第十七頁），上開楊紫鈴之供述證詞，乃新發現之
    有利被告新證據(五)查張炳雲（張瑞麟）向楊紫鈴稱他與戶政事務所的人很熟，有
    辦法將戶籍資料記載刪除，六萬元係戶政事務所人員要的云云，所指之戶政事務
    人員係指南港事務所康行健而言，此有張炳雲從日本寄來之書信及所附之康行健
    收據等可證，且張炳雲所附之收據亦經康行健確認為其所書寫者無異，亦有確認
    書可證此種亦為新發現之新證據。被告爰依依刑事訴訟法第四百二十條第一項第
    六款規定聲請再審云云。
二、按刑事訴訟法第四百二十條第一項第六款所謂「發現確實之新證據」，係指該證
    據於事實審法院判決前業已存在，為法院、當事人所不知，不及調查斟酌，至其
    後始行發見者而言（最高法院二十八年抗字第八號判例意旨參照）。且就證據本
    身形式觀察，固不以絕對不須經過調查程序為條件，但必須顯然可認為足以動搖
    原有罪確定判決，而為受判決人無罪、免訴、免刑或輕於原判決所認罪名之判決
    者為限。換言之，該「新證據」除須可認為確實具有足以動搖原確定判決，而對
    受判決人為更有利判決之「確實性」外，尚須具備該證據係在事實審法院於判決
    前已存在，因未經發見，不及調查斟酌，或審判時未經注意，至其後始行發見之
    「新規性」特質，二者均屬不可或缺，倘若未兼備上開學理上所謂「確實性」與
    「新規性」之二種為聲請再審新證據之特性，即不能據為聲請再審之原因。又按
    經法院認為無再審理由裁定駁回後，不得更以同一原因聲請再審，為刑事訴訟法
    第四百三十四條第二項所明定。
三、經查：本件聲請人聲請再審意旨理由(一)、(五)部分，前經聲請人據以向本院聲請再
    審，並經本院認無再審理由而裁定駁回確定在案，有本院九十年度聲再字第一四
    ０號裁定附卷可憑（參見前開九十年度聲再字第一四０號裁定理由第三項、第五
    項），依刑事訴訟法第四百三十四條第二項規定，不得更以同一原因聲請再審。
    再審理由理由(二)部分，共同被告張炳雲於罪高法院第二次發回更審後滯留日本，
    是否即係畏罪潛逃，不無疑問，縱認係畏罪潛逃，亦不影響原判決事實認定之結
    果，對被告有罪判決亦不生影響。再審理由(三)部分，係再審聲請人，憑其個人主
    觀意見，對於原確定判決認定事實之爭執，非謂發現確實之新證據。再審理由(四)
    分，聲請人所謂發現確實之新證據為楊紫玲之證詞，然證據之憑信力如何，法院
    依其調查之結果，本自由心證之原則而為斟酌取捨，此乃屬於法院之職權，聲請
    人無非係就本院依職權所為證據之取捨及調查方法予以指摘，實非屬適法之再審
    理由。縱上所述聲請人所謂發現確實之新證據，核與刑事訴訟法第四百二十條第
    一項第六款所謂「發現確實之新證據」之要件不符。
四、綜上所陳，聲請人所述各節，有不符合刑事訴訟法第四百二十條第二項之規定，
    有非屬刑事訴訟法第四百二十條第一項第六款聲請再審之事由，有經裁定駁回後
    ，更以同一原因聲請再審者，所為再審聲請，一部不合法，一部無理由，難認符
    合再審聲請之規定，應由本院裁定予以駁回。
據上論斷，應依刑事訴訟法第四百三十三條、第四百三十四條第一項，裁定如主文。
中      華      民      國        九十  年        七  月      三十一    日
                              臺灣高等法院刑事第六庭
                                  審判長法  官  陳  春  秋
                                        法  官  王  麗  莉
                                        法  官  徐  培  元
右正本證明與原本無異。
如不服本裁定應於收受送達後五日內向本院提出抗告書狀。
                                        書記官  秦  仲  芳
中      華      民      國      九十    年      八      月       一     日


司法院資訊處製作；財團法人民間司法改革基金會備份。
